【裁判字號】    97,交聲,670
【裁判日期】    970709
【裁判案由】    違反道路交通管理處罰條例聲明異議
【裁判全文】
臺灣桃園地方法院交通事件裁定         97年度交聲字第670號
原處分機關  交通部公路總局新竹區監理所桃園監理站
異  議  人
即受處分人  乙○○
上列受處分人因違反道路交通管理處罰條例案件，對於交通部公
路總局新竹區監理所中華民國97年3 月31日以桃監裁罰字第裁52
-DB0000000號所為之違反道路交通管理事件裁決書（原舉發通知
單號碼：桃警局交字第DB0000000 號），聲明異議，本院裁定如
下：
    主  文
異議駁回。
    理  由
一、本件異議人（即受處分人）聲明異議意旨略以：桃園縣政府
    警察局八德分局（下稱舉發機關）四維派出所員警即證人甲
    ○○以異議人乙○○於民國97年01月31日下午5 時29分許，
    騎乘車牌號碼SEM-936 號輕型機車（下稱系爭機車），沿八
    德市○○路○段往八德方向行駛，行經介壽路一段與自強街
    設有燈光號誌管制（號誌燈面排序，橫排由左至右排序為圓
    形紅燈、圓形黃燈、圓形頭綠燈）之交岔路口時，於該路口
    直行介壽路一段之燈號為紅燈時，自其行駛之介壽路一段直
    行穿越該路口，由當時在該交岔路口之介壽路一段對向車道
    （往桃園方向）駕駛巡邏車停等紅燈之證人甲○○及員警同
    仁陳昌文發覺，隨即自該交岔路口迴轉駛入往八德方向之介
    壽路一段對向車道，並在八德路一段645 巷交岔路口內欄停
    受處分人，以異議人有「紅燈直行（介壽往大溪方向）」之
    違規事實，依道路交通管理處罰條例第53條第1 項規定，以
    該局桃警局交字第DB0000000 號舉發違反道路交通管理事件
    通知單（下稱系爭舉發通知單）為舉發，並由交通部公路總
    局新竹區監理所桃園監理站（下稱原處分機關），以「駕車
    行經有燈光號誌管制之交岔路口闖紅燈」之舉發違規事實，
    依同條項規定，於同年3 月31日以桃監裁罰字第裁52-DB000
    0000號違反道路交通管理事件裁決書裁處罰鍰新臺幣（下同
    ）1,800 元，並依同條例第63條第1 項第3 款規定記違規點
    數三點（下稱系爭裁決書）。惟異議人於當日並未有闖紅燈
    之行為，原處分之處罰顯有不當，爰依法聲明異議，請求撤
    銷原處分云云。
二、按「汽車駕駛人，行經有燈光號誌管制之交岔路口闖紅燈者
    ，處新臺幣一千八百元以上五千四百元以下罰鍰。」，第53
    條第1 項定有明文；又「汽車駕駛人有下列各款所列條款之
    一者，除依原條款處罰鍰外，並予記點：一、…。三、有第
    四十三條、第五十三條或第五十四條情形之一者，各記違規
    點數三點。」、「依前項各條款，已受吊扣或吊銷駕駛執照
    處分者，不予記點。」，同條例第63條第1 項第3 款、第2
    項亦有明文規定。復依違反道路交通管理事件統一裁罰基準
    及處理細則第2 條第2 項規定附件「附件違反道路交通管理
    事件統一裁罰基準表」規定，就「違反事件」為「汽車駕駛
    人，行經有燈光號誌管制之交岔路口闖紅燈」之違反道路交
    通管理處罰條例第53條第1 項之行為，其「違規車種」為「
    機器腳踏車」，且在「於期限內繳款或到案聽候裁決者」，
    依「統一裁罰基準」為罰鍰新臺幣4,500元，裁罰機關並應
    依「備註欄」為「記違規點數三點」之處分。
三、本件異議人以其並未有闖紅燈之行為，員警舉發不當為由為
    異議，惟查：本件員警舉發異議人闖紅燈之過程，業據證人
    即舉發員警甲○○到庭結證以「當時我跟陳文昌一起開巡邏
    車，由介壽路往桃園方向行駛，行至介壽錄跟自強街口，在
    該處停等紅燈，在對向車道有一台機車無視紅燈直駛而過，
    我見狀就迴車開往對向車道，在介壽錄一段645 巷及介壽路
    之交岔路口內攔停那部機車，那部機車就是異議人所駕駛的
    。當時異議人說他沒有闖紅燈。」等語，復依證人提出之現
    場圖及現場採證照片，堪認證人舉發當時應能目睹異議人闖
    紅燈過程無訛；又證人為取締交通違規之公務員，為達成維
    護交通秩序、安全之行政目的，依法執行公權力，其與異議
    人素不相識，衡諸常情，並無甘冒刑法偽證罪之風險誣指異
    議人違規之必要；復以交通違規行為，行為性質多具迅速性
    、證據採證上亦有稍縱即逝之不可回復等之特性，舉發機關
    或原處分機關若能提出更多之法定證據方法，例如人證、書
    證、物證等證據資料以供司法審查之交通法庭加以判斷該交
    通違規行為之存否，自屬允當，惟若因前揭交通違規行為特
    性而無法提供更多相關之書證、物證時，則舉發員警於司法
    審查之訴訟程序上立於證人之地位而證述其當時親身目擊及
    見聞之交通違規行為經過，亦屬法定證據方法之一之人證證
    述，於法亦屬有據；至於，舉發員警立於證人之地位所為之
    證述是否可採，此乃交通法庭依經驗及論理法則判斷其證明
    力為何而得否採擇之心證層次，斷不可以舉發員警作為證人
    之所述，因不可能反於其先前所為舉發而認均不可採，而全
    盤否定其立於證人地位所為之陳述。故於本舉發員警已於本
    院審理居於證人之地位具結證述其所親身目擊及見聞本件異
    議人騎乘上開機車行經有燈光號誌管制之交岔路口闖紅燈之
    違規事實，本院認自足以擔保其證詞之憑信性，故認證人傅
    振甯之前揭證述，確屬可採。準此，異議人辯稱其未有闖紅
    燈，證人證言不實云云，難認可採。
四、綜上所述，原處分機關以異議人騎乘系爭機車有道路交通管
    理處罰條例第53條第1 項規定之違規事由存在，依違反道路
    交通管理事件統一裁罰基準表裁處受處分人罰鍰1,800 元並
    記違規點數三點，並無違誤，本件異議為無理由，應予駁回
    。
據上論斷，應依道路交通安全管理處罰條例第87條第2 項，道路
交通案件處理辦法第19條，裁定如主文。
中    華    民    國    97    年    7     月    9     日
                    交通法庭  法  官  陳世旻
以上正本證明與原本無異。
如不服本裁定，應於送達後5 日內，向本院提出抗告狀。
                              書記官  劉玉梅
中    華    民    國    97    年    7     月    9     日


司法院資訊處製作；財團法人民間司法改革基金會備份。
